【裁判字號】    95,訴,2450
【裁判日期】    951107
【裁判案由】    毒品危害防制條例
【裁判全文】
臺灣臺中地方法院刑事判決              95年度訴字第2450號
公  訴  人  臺灣臺中地方法院檢察署檢察官
被      告  甲○○
                    （現另案於臺灣臺中監獄執行中）
上列被告因違反毒品危害防制條例案件，經檢察官提起公訴（九
十五年度毒偵字第三一○四號），被告於準備程序中就被訴事實
為有罪之陳述，經告以簡式審判之旨，並聽取意見後，本院合議
庭裁定由受命法官獨任進行簡式審判程序，判決如下：
    主    文
甲○○施用第一級毒品，累犯，處有期徒刑壹年，第一級毒品海
洛因共貳拾玖包（合計淨重伍點貳玖公克，空包裝總重陸點零陸
公克）沒收銷燬之；又施用第二級毒品，累犯，處有期徒刑肆月
，第二級毒品甲基安非他命共包（毛重共貳點柒貳公克）沒收
銷燬之。應執行有期徒刑壹年月，第一級毒品海洛因共貳拾玖
包（合計淨重伍點貳玖公克，空包裝總重陸點零陸公克）、第二
級毒品甲基安非他命共包（毛重共貳點柒貳公克）均沒收銷燬
之。
    犯罪事實
一、甲○○前曾於民國九十年間因施用毒品案件，經本院以九十
    年度毒聲字第二八○一號裁定送觀察、勒戒後，臺灣臺中看
    守所附設勒戒處所評定無繼續施用之傾向，經臺灣臺中地方
    法院檢察署檢察官於九十年六月十九日以九十年度毒偵字第
    二九四九號為不起訴處分，並於九十年六月二十日執行完畢
    釋放；又於九十一年間因施用毒品案件，經本院以九十一年
    度毒聲字第二四三五號裁定送觀察、勒戒後，臺灣臺中看守
    所附設勒戒處所評定無繼續施用之傾向，經臺灣臺中地方法
    院檢察署檢察官於九十一年十一月四日以九十一年度毒偵字
    第二九四九號為不起訴處分，並於同日執行完畢釋放；又於
    九十一年間因施用毒品案件，經本院以九十一年度毒聲字第
    三三六一號裁定送強制戒治一年，於九十二年十二月三日執
    行完畢釋放；而其於九十一年間因違反毒品危害防制條例案
    件，經臺灣高等法院臺中分院於九十二年六月十二日以九十
    二年度上訴字第八九○號判處有期徒刑十一月確定，嗣於九
    十三年十月二日執行完畢。
二、甲○○猶不知戒改，自九十二年十二月三日強制戒治執行完
    畢釋放後之五年內，基於施用第一級毒品海洛因之犯意，於
    九十五年七月十日晚間某時，在臺中縣沙鹿鎮○路○街二七
    號三樓Ｃ－四室，以將第一級毒品海洛因置入注射針筒內，
    以水稀釋後，再行注射在手臂血管之方式，施用第一級毒品
    海洛因一次；又另行基於施用第二級毒品甲基安非他命之犯
    意，於九十五年七月十日中午某時，在上址，以將第二級毒
    品甲基安非他命置入玻璃球內，以火燒烤，使其產生霧化氣
    體，再施用其煙霧之方式，施用第二級毒品甲基安非他命一
    次。嗣於九十五年七月十一日上午十時許，在上址為警扣得
    甲○○所有之第一級毒品海洛因共二十九包（合計淨重五點
    二九公克，空包裝總重六點零六公克）、第二級毒品甲基安
    非他命共三包（毛重共二點七二公克），且經甲○○同意採
    集其尿液送檢，結果呈可待因、嗎啡、甲基安非他命陽性反
    應而查獲。
三、案經臺中縣警察局清水分局移送臺灣臺中地方法院檢察署檢
    察官偵查起訴。
    理    由
一、訊據被告甲○○對其於前揭時、地施用第一級毒品海洛因、
    第二級毒品甲基安非他命之事實坦承不諱，並有第一級毒品
    海洛因共二十九包、第二級毒品甲基安非他命共三包（毛重
    共二點七二公克）扣案可證，而扣案之第一級毒品海洛因二
    十九包，經送請法務部調查局檢驗結果，均含第一級毒品海
    洛因成分，合計淨重五點二九公克，空包裝總重六點零六公
    克一節，有該局九十五年八月二十四日調科壹字第12001837
    2號鑑定通知書一份存卷可稽，另扣案之第二級毒品甲基安
    非他命三包，經請中山醫學大學附設醫院中港分院以液相層
    析串聯質譜儀方式檢驗結果，認為均含甲基安非他命成分，
    此有該院九十五年九月十五日中山醫港九五川吉字第095000
    4951號函附檢驗報告三紙在卷可證；且被告於九十五年七月
    十一日為警查獲時，所採尿液送中山醫學大學附設醫院檢驗
    結果，呈可待因、嗎啡、甲基安非他命陽性反應等情，有該
    院檢驗科藥物檢測中心出具之檢驗報告一紙存卷足憑，而海
    洛因施用入人體後水解還原成嗎啡，再循嗎啡之代謝方式排
    出體外，已據行政院衛生署藥物食品檢驗局（八一）藥檢壹
    字第○○六四三一號函說明綦詳，顯見被告關於曾於上開時
    、地施用第一級毒品海洛因、第二級毒品甲基安非他命之自
    白，應與事實相符。再被告前曾於九十年間因施用毒品案件
    ，經本院以九十年度毒聲字第二八○一號裁定送觀察、勒戒
    後，臺灣臺中看守所附設勒戒處所評定無繼續施用之傾向，
    經臺灣臺中地方法院檢察署檢察官於九十年六月十九日以九
    十年度毒偵字第二九四九號為不起訴處分，並於九十年六月
    二十日執行完畢釋放；又於九十一年間因施用毒品案件，經
    本院以九十一年度毒聲字第二四三五號裁定送觀察、勒戒後
    ，臺灣臺中看守所附設勒戒處所評定無繼續施用之傾向，經
    臺灣臺中地方法院檢察署檢察官於九十一年十一月四日以九
    十一年度毒偵字第二九四九號為不起訴處分，並於同日執行
    完畢釋放；再於九十一年間因施用毒品案件，經本院以九十
    一年度毒聲字第三三六一號裁定送強制戒治一年，於九十二
    年十二月三日執行完畢釋放之事實，有臺灣高等法院被告前
    案紀錄表及臺灣臺中地方法院檢察署刑案資料查註紀錄表各
    一份在卷可佐。綜上，被告自白與事實相符，其於前案強制
    戒治執行完畢釋放後五年內再犯本案施用第一級毒品海洛因
    、第二級毒品甲基安非他命之犯行事證明確，洵堪認定。
二、核被告所為，係犯毒品危害防制條例第十條第一項之施用第
    一級毒品罪、同條例第十條第二項之施用第二級毒品罪。被
    告施用毒品前之持有毒品行為，本應以持有論，惟持有後進
    而施用，其持有之低度行為應被施用之高度行為所吸收，故
    不再另論其持有毒品罪。被告所犯前開二罪間，犯意各別，
    罪名互殊，應分論併罰之。被告前曾於九十一年間因違反毒
    品危害防制條例案件，經臺灣高等法院臺中分院於九十二年
    六月十二日以九十二年度上訴字第八九○號判處有期徒刑十
    一月確定，於九十三年十月二日執行完畢之事實，有臺灣高
    等法院被告前案紀錄表及臺灣臺中地方法院檢察署刑案資料
    查註紀錄表各一份在卷足參，其於五年內再故意犯本件有期
    徒刑以上之罪，應依刑法第四十七條第一項之規定，均論以
    累犯，並均加重其刑。爰審酌被告施用第一級、第二級毒品
    ，經強制戒治後，仍不知戒惕，一再施用，無視於毒品對於
    自身健康之戕害及國家對於杜絕毒品犯罪之禁令，不知戒除
    惡習，惡性非輕，然念及坦承犯行，態度良好，其施用毒品
    並無危害他人及施用之次數等一切情狀，分別量處如主文所
    示之刑，並依刑法第五十一條第五款之規定定其應執行之刑
    ，以資懲儆。另扣案之第一級毒品海洛因共二十九包（合計
    淨重五點二九公克，空包裝總重六點零六公克）、第二級毒
    品甲基安非他命共三包（毛重共二點七二公克），均為毒品
    ，應依毒品危害防制條例第十八條第一項前段之規定，予以
    宣告沒收銷燬之。
三、不另為無罪諭知部分：
（一）公訴意旨另以：被告自九十五年五月十六日起至九十五年
      七月九日止，每隔二、三日，在臺中縣沙鹿鎮及清水鎮等
      地，有施用第一級毒品海洛因多次之犯行，而認此部分與
      前開九十五年七月十日晚間某時施用第一級毒品海洛因部
      分，有包括一罪之關係；且自九十五年五月十六日起至九
      十五年七月九日止，每隔二、三日，在臺中縣沙鹿鎮及清
      水鎮等地，亦有施用第二級毒品甲基安非他命多次之犯行
      ，而認此部分與前開九十五年七月十日中午某時施用第二
      級毒品甲基安非他命部分，有集合犯之包括一罪關係，因
      認被告此部分行為亦涉犯毒品危害防制條例第十條第一項
      之施用第一級毒品、同條第二項之施用第二級毒品罪嫌云
      云。
（二）按犯罪事實應依證據認定之，無證據不得認定犯罪事實；
      被告之自白，不得作為有罪判決之唯一證據；又不能證明
      被告犯罪者，應諭知無罪之判決，刑事訴訟法第一百五十
      四條第二項、第一百五十六條第二項、第三百零一條第一
      項分別定有明文。次按刑法第五十六條連續犯之規定，業
      於九十四年一月七日修正公布刪除，並於九十五年七月一
      日施行，而依新法對於上開反覆實施犯罪模式之對應處置
      ，除合於「接續犯」或「包括一罪」之情形外，則僅能依
      數罪併罰之規定個別處斷。再觀最高法院八十六年臺上字
      第三二九五號判例意旨可知，數行為於同時同地或密切接
      近之時地實施，侵害同一之法益，各行為之獨立性極為薄
      弱，依一般社會健全觀念，在時間差距上，難以強行分開
      ，在刑法評價上，以視為數個舉動之接續施行，合為包括
      之一行為予以評價，較為合理，方屬接續犯之範疇，足見
      接續犯之成立，係以時、空密接性為前提要件，即透過對
      於同一法益之同種類侵害行為繼續不間斷之實行，業已稀
      釋個別行為之獨立性，致使刑法評價時將之視為單一、整
      體之犯罪行為，以符合社會一般人對於行為概念之認知，
      並與行為人之犯罪目的相互結合。至於學理上「包括一罪
      」概念中，關於「集合犯」之態樣，係指依一般社會通念
      ，特定犯罪行為具有反覆實施之特性，立法者於制定刑罰
      法律之初，亦已認知該種行為類型之反覆性，而有意藉由
      法條中客觀構成要件之行為要素，涵括上開具有反覆實施
      特性之數個犯罪行為，仍僅接受一次刑法之評價為已足；
      然施用毒品之犯罪，或為零星偶一之施用，是自難認立法
      者於制定刑罰法律之初，已認知該種行為類型之反覆性，
      且有意藉由法條中客觀構成要件之行為要素，涵括上開具
      有反覆實施特性之數個犯罪行為。基上，多次施用毒品犯
      罪之行為，當無論以「集合犯」之餘地，此時則應回歸一
      般刑法上行為單、複數之認定，而予論罪科刑，較稱妥適
      。
（三）經查，就被告於九十五年七月十日晚間某時施用第一級毒
      品海洛因，及於同日施用第二級毒品甲基安非他命各一次
      犯行，除被告之自白外，尚能以前揭中山醫學大學附設醫
      院出具之尿液檢驗報告，及扣案之第一級毒品海洛因、第
      二級毒品甲基安非他命，作為此部分事實之補強證據，並
      進一步認定被告此部分自白確與事實相符；然檢察官認為
      被告自九十五年五月十六日起至九十五年七月九日止，亦
      有多次施用第一級毒品海洛因、第二級毒品甲基安非他命
      之行為，係僅以被告之自白為據，惟此除被告之唯一自白
      外，檢察官並無另行舉出其他證據以資證明，其間亦無任
      何證據足資證明被告有接續施用第一級毒品海洛因、第二
      級毒品甲基安非他命之情形，自核與前揭最高法院八十六
      年臺上字第三二九五號判例所稱「數行為於同時同地或密
      切接近之時地實施」之特性並不相符，已難認合於接續犯
      之前提要件，且亦不能依集合犯逕將被告上開施用第一級
      毒品海洛因、第二級毒品甲基安非他命之犯行論以包括一
      罪。故而，檢察官起訴被告自九十五年五月十六日起至九
      十五年七月九日止，每隔二、三日，多次施用第一級毒品
      海洛因、第二級毒品甲基安非他命之行為，除存有被告唯
      一之自白外，尚乏其他積極證據足資憑斷，又不符合集合
      犯或接續犯之概念，本諸罪疑唯輕原則，本院認以現有證
      據尚無法形成被告有上開犯行之明確心證，揆諸前揭規定
      ，本應就此部分對被告為無罪之諭知，然因檢察官認此部
      分與前開經認定被告於九十五年七月十日晚間某時施用第
      一級毒品、同日中午某時施用第二級毒品之有罪部分，有
      集合犯包括一罪之實質上一罪關係，爰不另為無罪之諭知
      。
據上論斷，應依刑事訴訟法第二百七十三條之一第一項、第二百
九十九條第一項前段，毒品危害防制條例第十條第一項、第二項
、第十八條第一項前段，刑法第十一條、第四十七條第一項、第
五十一條第五款，判決如主文。
本案經檢察官乙○○到庭執行職務
中    華    民    國    95    年    11     月    7    日
                  刑事第十五庭    法  官  周瑞芬
上正本證明與原本無異。
如不服本判決，應於送達後十日內向本院提出上訴狀（須附繕本
），上訴於臺灣高等法院臺中分院。
                                  書記官  何俞瑩
中    華    民    國    95    年    11     月    7    日
附錄本判決論罪科刑法條
毒品危害防制條例第十條：
  施用第一級毒品者，處六月以上五年以下有期徒刑。
  施用第二級毒品者，處三年以下有期徒刑。


司法院資訊處製作；財團法人民間司法改革基金會備份。
